臺灣桃園地方法院刑事判決
110年度訴字第640號
公  訴  人  臺灣桃園地方檢察署檢察官 
被      告  王紹威


選任辯護人  吳典哲律師
上列被告因違反毒品危害防制條例案件，經檢察官提起公訴（10
9年度偵字第28431號），本院判決如下：
    主  文
王紹威犯如附表編號1至4「罪名、宣告刑及沒收」欄所示之罪，
處如附表編號1至4「罪名、宣告刑及沒收」欄所示之刑及沒收。
應執行有期徒刑貳年。
    事  實
王紹威明知其無販賣毒品咖啡包之真意，欲將一般咖啡包佯裝為
含有毒品成分之毒品咖啡包販售他人，以牟取利益，意圖為自己
不法之所有，基於詐欺取財之犯意，分別為下列行為：
一、王紹威以其持用之行動電話作為聯絡工具，向蔡子祐佯稱欲
    以新臺幣（下同）1,600元販售毒品咖啡包4包，致蔡子祐陷
    於錯誤，而與蔡子祐相約於民國108年9月29日晚間7時許，
    在桃園市○○區○○路000號斜對面進行交易，王紹威遂將一般
    咖啡包4包冒充為毒品咖啡包交付蔡子祐，同時向蔡子祐收
    取現金1,600元。
二、王紹威以其持用之行動電話作為聯絡工具，向蔡子祐佯稱欲
    以1,600元販售毒品咖啡包4包，致蔡子祐陷於錯誤，而與蔡
    子祐相約於108年10月3日中午12時許，在桃園市○○區○○路00
    0號斜對面進行交易，王紹威遂將一般咖啡包4包冒充為毒品
    咖啡包交付蔡子祐，同時向蔡子祐收取現金1,600元。
三、王紹威以其持用之行動電話作為聯絡工具，向黃彥霖佯稱欲
    以1,000元販售毒品咖啡包4包，致黃彥霖陷於錯誤，而與蔡
    子祐相約於108年11月5日凌晨4時1分許，在桃園市平鎮區陸
    光路58巷口外進行交易，王紹威遂將一般咖啡包4包冒充為
    毒品咖啡包交付黃彥霖，同時向黃彥霖收取現金1,000元。
四、王紹威以其持用之行動電話作為聯絡工具，向蔡子祐佯稱欲
    以1,600元販售毒品咖啡包4包，致蔡子祐陷於錯誤，而與蔡
    子祐相約於109年3月20日晚間8時56分許，在桃園市○○區○○
    路000號斜對面進行交易，王紹威遂將一般咖啡包4包冒充為
    毒品咖啡包交付蔡子祐，同時向蔡子祐收取現金1,600元。
    理  由
一、認定犯罪事實所憑之證據及理由
　　㈠上開犯罪事實，業據被告王紹威於本院審理時坦承不諱（
      見本院110年度訴字第640號卷【下稱本院卷】二第132頁
      ），核與證人即被害人蔡子祐、黃彥霖於本院審理時證述
      情節大致相符（見本院卷二第109至至126頁），並有桃園
      市政府警察局刑事警察大隊109年6月18日數位勘察紀錄及
      通訊軟體對話紀錄擷圖在卷可稽（見臺灣桃園地方檢察署
      109年度偵字第28431號【下稱偵卷】第51至59頁、第70至
      112、124至162頁），另有被告行動電話1支（含SIM卡1張
      ）扣案可證，足認被告前揭任意性自白與事實相符，可以
      採信。
　　㈡公訴意旨另以被告為警查獲之毒品含有第三級毒品成分，
      認被告應構成修正前毒品危害防制條例第4條第3項之販賣
      第三級毒品罪云云。惟被告堅決否認有何販賣第三級毒品
      之犯行，辯稱：我有和蔡子祐、黃彥霖約定販賣毒品咖啡
      包，但是我交付的咖啡包沒有毒品成分等語。經查：
　　　⒈證人蔡子祐、黃彥霖雖於偵訊時證述其等有向被告購買
        「毒品咖啡包」（見偵卷第239至240、245至247頁），
        被告於警詢時亦自白有販賣「毒品咖啡包」予證人蔡子
        祐、黃彥霖（見偵卷第9、12頁）；然查，依證人蔡子
        祐、黃彥霖前揭偵查中證詞，均無法確認其等所購得之
        咖啡包確係含有第三級毒品成分，且被告於警詢時亦供
        稱：不太清楚咖啡包內含毒品成分為何等語（見偵卷第
        14頁），是被告與證人蔡子祐、黃彥霖交易之咖啡包，
        是否含有第三級毒品成分，已非無疑。又證人蔡子祐、
        黃彥霖飲用上開咖啡包後之身體感受，業據證人蔡子祐
        於本院審理時證稱：被告的咖啡包和其他藥頭的咖啡包
        比起來，被告的東西感覺沒有很好，以前和其他藥頭買
        的東西用起來會很放鬆、舒服，被告的東西可能有加一
        些不好的成分，身體是會不舒服的等語（見本院卷二第
        117、118頁），證人黃彥霖於本院審理時證稱：被告的
        咖啡包喝起來和飲料一樣，別人的咖啡包喝起來會頭暈
        暈、放鬆的感覺等語（見本院卷二第122、125、126頁
        ），可知證人蔡子祐、黃彥霖飲用其等向被告購買之咖
        啡包後，並無預期可達到放鬆、舒服的感覺，亦與其等
        先前飲用毒品咖啡包所產生之身體反應不同，益徵被告
        所販賣予證人蔡子祐、黃彥霖之咖啡包是否含有第三級
        毒品成分，顯有疑義。
　　　⒉參以本案查獲過程，乃被告因詐欺案件於109年5月15日
        凌晨1時30分許，在桃園市○鎮區○○路0段00巷00號20樓
        居所，經警執行拘提並徵得其同意後搜索，當場扣得毒
        品咖啡包9包、磅秤1臺、夾鏈袋2包、封口機1臺、真空
        袋1包及被告行動電話1支等物，警員再依該手機通訊軟
        體對話紀錄內容，追查得知證人蔡子祐、黃彥霖曾於10
        8年9月29日至109年3月20日間分別向被告購買咖啡包等
        情，此有桃園市政府警察局八德分局搜索、扣押筆錄、
        扣押物品目錄表、受搜索同意書及通訊軟體微信對話紀
        錄擷圖在卷可佐（見偵卷第37至43、70至112、124至16
        2頁）。由此可知，本案並未扣得被告與證人蔡子祐、
        黃彥霖交易之咖啡包，致無從鑑定交易標的物是否含有
        第三級毒品成分；又被告為警查獲之日，已距離其販賣
        咖啡包予證人蔡子祐、黃彥霖時達1個多月以上，亦無
        從對證人蔡子祐、黃彥霖採集尿液送驗，進一步確認其
        等是否因飲用被告所交付之咖啡包而檢出第三級毒品反
        應。
　　　⒊本案警員固於被告居所查獲扣案之咖啡包9包，經警送鑑
        驗後，確檢出含有第三級毒品4-甲基甲基卡西酮、硝甲
        西泮之成分，此有扣案物照片及內政部警政署刑事警察
        局109年6月11日刑鑑字第1090054416號鑑定書在卷可參
        （見偵卷第265至266頁；本院卷二第43、44頁），依扣
        案物照片所示，上開扣案之毒品咖啡包之外觀，係印有
        黑白線條卡通圖案之紅色包裝（本院卷二第43、44頁）
        ，惟證人黃彥霖於本院審理時明確證述其向被告購買之
        咖啡包與上開扣案之毒品咖啡包外包裝不一樣等語（見
        本院卷二第126頁），證人蔡子祐亦於本院審理時證述
        其未見過上開扣案之毒品咖啡包等語（見本院卷二第11
        8頁），則證人蔡子祐、黃彥霖向被告購買之咖啡包既
        與上開扣案之毒品咖啡包不同，尚難逕以扣案之毒品咖
        啡包含有第三級毒品成分，據以推認被告所販賣予證人
        蔡子祐、黃彥霖之咖啡包含有第三級毒品成分。至被告
        與證人蔡子祐、黃彥霖間通訊軟體微信對話紀錄及上開
        其餘扣案物，均無法佐證被告與證人蔡子祐、黃彥霖交
        易之咖啡包確實含有第三級毒品成分。
　　　⒋從而，本案未扣得被告所販賣予證人蔡子祐、黃彥霖之
        咖啡包，亦缺乏證人蔡子祐、黃彥霖之尿液鑑定報告，
        依現存卷內證據資料，無從認定被告所販賣予證人蔡子
        祐、黃彥霖之咖啡包確實含有第三級毒品成分；又被告
        既自始偽以毒品咖啡包詐騙買家，亦難以遽認被告主觀
        上有販賣第三級毒品之犯意。依罪疑唯利被告原則，僅
        能認定被告以一般咖啡包冒充為毒品咖啡包之詐術與證
        人蔡子祐、黃彥霖完成咖啡包交易，自不得以販賣第三
        級毒品罪相繩。
　　㈢綜上所述，本案事證明確，被告上開詐欺取財犯行堪以認
      定，應依法論科。
二、論罪科刑
　　㈠核被告所為，係犯刑法第339條第1項之詐欺取財罪。公訴
      意旨認被告係構成修正前毒品危害防制條例第4條第3項之
      販賣第三級毒品罪嫌，容有誤會，業如前述，而起訴之犯
      罪事實與本院認定之犯罪事實，同係被告為獲取非法之利
      益而兜售物品，再與買家約定價金，並到場交付物品，二
      者之基本社會事實相同（最高法院110年度台上字第416號
      判決意旨參照），且經本院當庭告知被告及其辯護人所犯
      上開罪名（見本院卷二第108頁），已無礙其等訴訟防禦
      權之行使，爰依法變更起訴法條。
　　㈡被告所犯4次詐欺犯行，犯意各別，行為互殊，應予分論併
      罰。
　　㈢爰以行為人之責任為基礎，審酌被告不思以正當途徑獲取
      所需，竟以一般咖啡包冒充為含有毒品成分之毒品咖啡包
      販賣予他人，向各被害人詐取金錢，所為應予非難；兼衡
      被告雖於本院審理時坦承犯行，然尚未與被害人蔡子祐、
      黃彥霖達成和解或賠償所受損害之犯後態度；並考量被告
      犯罪之動機、目的、手段、素行，暨其智識程度及生活狀
      況等一切情狀，量處如主文所示之刑。另衡酌被告各次詐
      欺犯行之犯罪時間接近、犯罪類型相同，其責任非難之重
      複程度較高，再酌以被告犯罪行為之不法與罪責程度、數
      罪所反應受刑人人格特性與傾向，及對其施以矯正之必要
      性等情狀，經整體評價後，爰定其應執行之刑，以示懲儆
      。
三、沒收
　　㈠扣案之iPhone 11行動電話1支（含SIM卡1張）為被告所有
      ，業據被告於警詢時供陳在卷（見偵卷第19頁），且係被
      告持以與各被害人聯絡咖啡包交易事宜所用，此有桃園市
      政府警察局刑事警察大隊109年6月18日數位勘察紀錄及通
      訊軟體對話紀錄擷圖在卷可憑（見偵卷第51至59頁、第70
      至112、124至162頁），是上開行動電話屬於被告所有且
      供犯罪所用之物，依刑法第38條第2項規定宣告沒收。
　　㈡扣案之毒品咖啡包9包、磅秤1臺、夾鏈袋2包、封口機1臺
      、真空袋1包，依卷內事證，尚難認與被告本案犯行有直
      接關連性，爰不予宣告沒收。 
　　㈢被告各次詐欺犯行所詐得之現金1,600元、1,600元、1,000
      元、1,600元，均為其犯罪所得，未扣案，且未據返還或
      賠償各被害人，為避免被告因犯罪而坐享犯罪所得，應依
      刑法第38條之1第1項前段、第3項規定宣告沒收，於全部
      或一部不能沒收或不宜執行沒收時，追徵其價額。
據上論斷，應依刑事訴訟法第299條第1項前段、第300條，判決
如主文。
本案經檢察官林暐勛提起公訴，檢察官劉倍到庭執行職務。
中　　華　　民　　國　　111 　年　　7 　　月　　13　　日
           　　　 刑事第十八庭  審判長法官  陳囿辰

                                      法官  姚懿珊

                                      法官　羅文鴻
以上正本證明與原本無異。
如不服本判決應於收受判決後20日內向本院提出上訴書狀，並應
敘述具體理由。其未敘述上訴理由者，應於上訴期間屆滿後20日
內向本院補提理由書(均須按他造當事人之人數附繕本)「切勿逕
送上級法院」。 
　　　　　　　　　　　　　　　      書記官　林佳穎
中　　華　　民　　國　　111 　年　　7 　　月　　13　　日
附錄本案論罪科刑法條：
中華民國刑法第339條
（普通詐欺罪）
意圖為自己或第三人不法之所有，以詐術使人將本人或第三人之
物交付者，處5年以下有期徒刑、拘役或科或併科50萬元以下罰
金。
以前項方法得財產上不法之利益或使第三人得之者，亦同。
前二項之未遂犯罰之。
附表：
編號 犯罪事實 罪名、宣告刑及沒收  1 事實欄一所示之犯罪事實 王紹威犯詐欺取財罪，處有期徒刑捌月。 扣案之iPhone 11行動電話壹支（含SIM卡壹張）沒收；未扣案之犯罪所得新臺幣壹仟陸佰元沒收，於全部或一部不能沒收或不宜執行沒收時，追徵其價額。  2 事實欄二所示之犯罪事實 王紹威犯詐欺取財罪，處有期徒刑捌月。 扣案之iPhone 11行動電話壹支（含SIM卡壹張）沒收；未扣案之犯罪所得新臺幣壹仟陸佰元沒收，於全部或一部不能沒收或不宜執行沒收時，追徵其價額。  3 事實欄三所示之犯罪事實 王紹威犯詐欺取財罪，處有期徒刑捌月。 扣案之iPhone 11行動電話壹支（含SIM卡壹張）沒收；未扣案之犯罪所得新臺幣壹仟元沒收，於全部或一部不能沒收或不宜執行沒收時，追徵其價額。  4 事實欄四所示之犯罪事實 王紹威犯詐欺取財罪，處有期徒刑捌月。 扣案之iPhone 11行動電話壹支（含SIM卡壹張）沒收；未扣案之犯罪所得新臺幣壹仟陸佰元沒收，於全部或一部不能沒收或不宜執行沒收時，追徵其價額。